臺灣高等法院臺中分院刑事判決　　　 100年度上易字第1577號
上　訴　人
即　被　告　黃建彰
上列上訴人即被告因妨害公務案件，不服臺灣彰化地方法院100
年度訴字第205號中華民國100年10月25日第一審判決（起訴案號
：臺灣彰化地方法院檢察署99年度偵字第8161號），提起上訴，
本院判決如下：
    主  文
上訴駁回。
    理  由
一、依刑事訴訟法第350條、第361條、第362條、第367條規定，
    不服地方法院之第一審判決而上訴者，須提出上訴書狀，並
    應敘述具體理由，為上訴必備之程式；其所提出之書狀未敘
    述上訴理由，或僅曾以言詞陳述上訴理由者，均應於上訴期
    間屆滿後20日內補提理由書於第一審法院。第一審法院經形
    式審查，認逾期未補提上訴理由者，應定期間先命補正；逾
    期未補正者，為上訴不合法律上之程式，應以裁定駁回。倘
    已提出上訴理由，但所提非屬具體理由者，則由第二審法院
    以上訴不合法律上之程式，判決駁回。而所謂具體理由，必
    係依據卷內既有訴訟資料或提出新事證，指摘或表明第一審
    判決有何採證認事、用法或量刑等足以影響判決本旨之不當
    或違法，而構成應予撤銷之具體事由，始克當之（例如：依
    憑證據法則具體指出所採證據何以不具證據能力，或依憑卷
    證資料，明確指出所為證據證明力之判斷如何違背經驗、論
    理法則）；倘僅泛言原判決認定事實錯誤、違背法令、量刑
    失之過重或輕縱，而未依上揭意旨指出具體事由，或形式上
    雖已指出具體事由，然該事由縱使屬實，亦不足以認為原判
    決有何不當或違法者（例如：對不具有調查必要性之證據，
    法院未依聲請調查亦未說明理由，或援用證據不當，但除去
    該證據仍應為同一事實之認定），皆難謂係具體理由，俾與
    第二審上訴制度旨在請求第二審法院撤銷、變更第一審不當
    或違法之判決，以實現個案救濟之立法目的相契合，並節制
    濫行上訴（最高法院97年度台上字第892號判決要旨參照）
    。又理由是否具體，則屬第二審法院審查之範圍，不在命補
    正之列，亦即上訴書狀已記載理由，並有具體之敘述時，其
    上訴既屬合法，第二審法院固應就其理由之是否可取，為實
    體之審理及判斷；如認其上訴書狀雖記載理由，但並未具體
    敘述時，則無須再命補正，可逕認其上訴不合法，以判決駁
    回之（最高法院97年度台上字第4475號判決要旨參照）。
二、本件上訴人即被告黃建彰（下稱被告）不服臺灣彰化地方法
    院第一審判決而提起上訴，其上訴意旨係以：公務員行使公
    權力攔查沒有警鈴亦無駕駛公務車，於傍晚時間行駛鄉○○
    路，在無明顯表徵下，易產生誤會，其所衍生結果，應各負
    其責。被告於案發當時受驚嚇，精神耗弱，雖有閃躲之實，
    卻無妨害公權力行使之意。被告於案發後即自動到案說明，
    顯見自責後悔，勇於認錯，具改過遷善之意，請給予被告自
    新機會，從輕量刑等語。
三、經查：
  (一)被告於99年8月27日下午4時30分許，駕駛車牌號碼6759-VZ
    號自小客車搭載尹邦治及姓名年籍不詳綽號「阿德」之成年
    男子，欲一同前往彰化縣伸港鄉曾家村某處尋找一位姓名年
    籍不詳綽號「阿賢」之男子。緣彰化縣警察局和美分局線西
    分駐所巡佐兼副所長黃谷井（原判決誤載為黃古井）持搜索
    票欲前往被告位於彰化縣線西鄉○○村○○路153號住處執
    行搜索，途經彰化縣線西鄉○○路與下塭路口，發現被告與
    尹邦治2人共乘上開自小客車後，隨即駕車尾隨跟監。嗣於
    同日下午5時43分許，途經彰化縣伸港鄉○○村○○路52之
    11號前農地附近，經警搖下車窗並大聲告知警察身分，示意
    被告、尹邦治停車接受檢查，惟尹邦治隨即自右前乘客座車
    窗丟棄鴨舌帽1頂，欲轉移警方注意力，被告則倒車行駛，
    尹邦治復自右前乘客座往外丟棄其持有之上開改造手槍1支
    （含彈匣1個）及非制式子彈5顆，隨即下車逃逸。被告則趁
    隙駕駛上開自小客車，先倒車衝撞柯素和及曾金鐘所有分別
    位於彰化縣伸港鄉○○村○○路1鄰2之9號、2號之住家圍牆
    後（被告涉犯毀損罪嫌部分，未據告訴），再往前行駛衝撞
    巡佐兼副所長黃谷井所駕駛之車牌號碼W5-1219號自小客車
    （該自小客車為黃谷井之妻李秋琴所有，被告涉犯毀損罪嫌
    部分，未據告訴）後，即加速逃逸離去，而對依法執行警察
    職務之黃谷井、陳長洲2人施以強暴行為，妨害其等公務之
    執行等事實，業據被告迭於警詢、偵訊及原審審理中均坦承
    不諱，核與證人即共同被告尹邦治於警詢中之證述（見警卷
    第1頁至第7頁）情節相符，並有證人即被害人柯素和、曾金
    鐘於警詢中之證述（見警卷第8頁、第9頁）在卷可稽，復有
    彰化縣警察局和美分局線西分駐所巡佐兼副所長黃谷井製作
    之職務報告1份、彰化縣警察局和美分局警員陳長洲製作之
    現場圖1份、車牌號碼W5-1219號查詢汽車車籍資料1份及其
    受損照片3張（見警卷第10頁、第11頁、第23頁，原審卷第
    94頁、第95頁）附卷可佐，足認被告任意性自白與事實相符
    。堪予採信。被告事後以其當時精神耗弱而否認有妨害公務
    之犯意，顯不可採。
  (二)原審判決量刑業已審酌被告係累犯，另審酌被告：「對依法
    執行職務之員警，施以強暴而妨害公務之執行，所為實不足
    取，惟念及其於犯後始終坦承犯行，暨其犯罪手段、目的、
    所造成損害等一切情狀，量處如主文所示之刑（即有期徒刑
    6月），並諭知易科罰金之折算標準。公訴人雖就被告黃建
    彰前揭犯行具體求刑有期徒刑7月，惟本院認以處如主文所
    示之刑為適當，公訴人之求刑，核屬過重，附此敘明」。是
    原審就被告上開妨害公務犯行，業已審酌被告犯後坦承犯行
    之情狀，亦核無量刑過重之情形。
  (三)本院依形式上觀察認原審判決認事用法並無違法或不當之處
    ，量刑亦屬妥適，被告復未依據卷內既有訴訟資料提出新事
    證，指摘或表明原審判決有何採證認事、用法或量刑等足以
    影響判決本旨之不當或違法，而構成應予撤銷之具體事由，
    自非屬得上訴第二審之具體理由。依上揭法律規定及判決意
    旨，被告提起之第二審上訴不合法律上程式，爰不經言詞辯
    論，判決駁回上訴。
據上論斷，應依刑事訴訟法第367條前段、第372條，判決如主文
。
中    華    民    國   100    年    12    月    19    日
            刑事第十二庭  審判長法  官  康  應  龍
                                法  官  張  靜  琪
                                法  官  王  國  棟
以上正本證明與原本無異。
不得上訴。
                                書記官  廖  昭  容
中    華    民    國   100    年    12    月    19    日